臺灣臺南地方法院刑事判決
110年度金訴字第375號
公  訴  人  臺灣臺南地方檢察署檢察官
被      告  李雅婷


選任辯護人  王盛鐸律師
被      告  林敬棋


上列被告因詐欺等案件，經檢察官提起公訴（110年度偵字第933
3號），本院判決如下：
    主  文
林敬棋犯三人以上共同詐欺取財罪，處有期徒刑壹年貳月。又犯
三人以上共同詐欺取財罪，處有期徒刑壹年肆月。應執行有期徒
刑壹年陸月。
李雅婷無罪。
    事  實
一、林敬棋(參與犯罪組織部分業經繫屬在先之臺灣臺北地方法
    院以110年度訴字第671號判決在案，起訴書亦載明本案訴追
    內容不含此罪）與綽號「小龍」、「陳經理」等真實姓名年
    籍均不詳之成年人，共同組成3人以上，而以實施詐術為手
    段所組成具有持續性、牟利性之有結構性之犯罪組織，林敬
    棋與「小龍」、「陳經理」及所屬詐欺集團身分不詳之成年
    成員，共同意圖為自己不法之所有，基於三人以上共同詐欺
    取財及洗錢之犯意聯絡，由其所屬不詳詐欺集團成員於㈠、
    民國110年1月22日10時38分許，撥打電話予賴文綺，佯稱係
    賴文綺之姪子，急需用錢等語，致賴文綺陷於錯誤，依指示
    於同日12時59分許自其配偶李文欽帳戶匯款新臺幣（下同）
    8萬元至不知情李雅婷(被訴詐欺等罪名經本院為無罪諭知，
    詳後述)所提供其名下之臺灣銀行仁德分行帳號00000000000
    0號帳戶（下稱B帳戶）；㈡、同日11時許，撥打電話予許有
    麟，佯稱係許有麟之外甥，急需用錢等語，致許有麟陷於錯
    誤，依指示於同日12時35分許，匯款20萬元至李雅婷所提供
    其名下之中華郵政股份有限公司帳號為00000000000000號帳
    戶（下稱A帳戶）；待被害人之款項匯入上開A、B帳戶後，
    李雅婷依指示於附表所示時、地，接續提領附表所示金額20
    萬元、6萬元、2萬元及非本案起訴範圍之被害人馬添蕋之匯
    款20萬元（合計48萬元），林敬棋遂依「小龍」之指示，於
    同日12時56分許、13時44分許，2次至址設臺南市○○區○○路0
    段0000號統一超商內，向李雅婷自稱係「陳經理」之員工後
    ，分次收取20萬元、28萬元，林敬棋再將48萬元交予同行之
    「小龍」，而以此方式掩飾或隱匿犯罪所得來源及去向。嗣
    賴文綺、許有麟發覺遭騙，報警循線查悉上情。　　
二、案經賴文綺、許有麟訴由臺南市政府警察局歸仁分局報告臺
    灣臺南地方檢察署檢察官偵查起訴。
    理  由
甲、有罪部分
壹、程序事項
    本案認定事實所引用之卷內被告林敬棋以外之人於審判外之
    陳述，檢察官、林敬棋於本院審理時均同意其作為本案證據
    之證據能力(本院卷第59頁、第243頁)，本院復審酌前揭陳
    述作成時之情況，並無違法取證之瑕疵，亦認以之作為證據
    為適當，是本案有關被告林敬棋以外之人於審判外之陳述等
    供述證據，依刑事訴訟法第159條之5第1項規定，自均得為
    證據。
貳、實體事項
一、訊據被告林敬棋固坦承有於上開時間、地點依「小龍」之指
    示，向李雅婷自稱係「陳經理」之員工後，分次收取20萬元
    、28萬元後，交予同行之「小龍」，惟矢口否認有何加重詐
    欺、洗錢之犯行，辯稱：我跟「小龍」是因為玩賭博職棒認
    識的，我是介紹人來簽賭賺取傭金，是「小龍」叫我載他到
    臺南拿網路賭博的錢，我知道他是做博弈的，所以我沒有懷
    疑，他又酒醉，所以我才載他下來，是「小龍」叫我說我是
    「陳經理」的員工，確實有「小龍」這個人，但我沒辦法提
    供「小龍」的相關資料。當天有請李雅婷簽「還款單」之文
    件，請她簽完之後我就拿走，單子與錢一起拿給「小龍」云
    云。經查：
(一)被告林敬棋依「小龍」之指示，於110年1月22日12時56分許
    、13時44分許，2次至址設臺南市○○區○○路0段0000號統一超
    商內，向李雅婷自稱係「陳經理」之員工後，分次收取20萬
    元、28萬元，林敬棋再將48萬元交予同行之「小龍」之事實
    ，業據被告林敬棋於本院審理時供承在卷（本院卷第267-27
    6頁），且有證人李雅婷於警詢及偵查中之供述在卷可憑（
    見警卷第3至19頁、偵卷第33至35頁），另告訴人賴文綺、
    許有麟，因受詐欺集團成員詐欺，而分別匯款如事實欄所載
    金額至A、B帳戶，再由不知情之李雅婷於上開時間、地點分
    別提領前揭款項後，在上開地點交予被告林敬棋等情，亦有
    證人即告訴人賴文綺、許有麟於警詢時之指證（見警卷第39
    至42、53至54頁）、證人李雅婷於警詢及偵查中之供述在卷
    可稽（見警卷第3至19頁、偵卷第33至35頁），另有許有麟
    之台灣土地銀行匯款收據及存摺封面影本共2紙（警卷第57-
    59頁）、中華郵政股份有限公司110年2月20日儲字第110004
    3871號函暨附李雅婷之00000000000000號帳戶之基本資料及
    歷史交易清單1份（警卷第73-81頁）、台灣銀行仁德分行11
    0年3月10日仁德營密字第11000007881號函暨附李雅婷之000
    000000000號開戶基本資料及交易明細1份（警卷第83-97頁
    ）、自李雅婷申設之台灣銀行帳戶提領2萬、6萬之自動櫃員
    機交易明細2張（警卷第99頁）、監視錄影畫面翻拍照片21
    張（警卷第101-121頁）、車牌號碼0000-00(賴秀霞)車輛詳
    細資料報表1份（警卷第139頁）、李雅婷與林宗慶、陳經理
    之LINE對話2份（偵卷第39-141頁）附卷可稽，是就此部分
    事實，首堪認定。
(二)證人即同案被告李雅婷於警詢及偵查中均時證稱：我在網路
    上詢問「忠訓國際股份有限公司」貸款，其後即與該公司LI
    NE暱稱「林忠慶」、「陳經理」之人聯繫，「陳經理」表示
    可以幫我提升我銀行來往資料，要我提供帳戶並領取匯入帳
    戶內之款項，說要幫我提高銀行分數，通過貸款機率較高，
    故我提供A、B帳戶予對方，其後我即依「陳經理」指示，於
    上開時間分別提領上開金額後，再交予「陳經理」所指定之
    「公務員」，伊與「公務員」在統一超商碰面時，第一次交
    付款項予該「公務員」時，對方有要求我簽署「委託代付業
    務合約書」，說要確保雙方的權益，前後分兩次交付，第一
    次20萬，第二次28萬，都是交給林敬棋等語（見警卷第3至1
    9頁、偵卷第33至35頁），被告林敬棋亦坦承係其與李雅婷
    碰面並收取款項，業如本院前開所認定，而證人李雅婷前開
    證述，核與證人李雅婷提供其與「林宗慶」、「陳經理」間
    之對話紀錄，李雅婷為辦理貸款而提供帳戶，隨後依指示提
    領款項後並簽署「委託代付業務合約書」等過程相符，有李
    雅婷與「林宗慶」、「陳經理」間之LINE對話紀錄各1份在
    卷可憑（見偵卷第39至99、103至141頁），且有委託代付業
    務合約書1份附卷可稽（見偵卷第100頁），足認證人李雅婷
    前開證稱其係要向「陳經理」辦理貸款，其交款時被告林敬
    棋有要其簽立委託代付業務合約書等節，尚非無據，而堪採
    信。
(三)再查，被告林敬棋於偵訊及本院審理時均供稱：我跟李雅婷
    說我是「陳經理」的員工，李雅婷就跟我確認交付給我的金
    額，之後把錢交給我，是「小龍」叫我講我是「陳經理」的
    員工，我知道這是謊話等語（見偵卷第36頁、見本院卷第27
    2至274頁）。是被告林敬棋明知自己並非「陳經理」的員工
    ，為順利向李雅婷收取款項，而假冒其係「陳經理」的員工
    ，是倘非被告林敬棋與「小龍」及前開詐欺集團成員，已明
    知李雅婷所提領如附表所示匯入之款項為詐欺所得，且由「
    小龍」指示被告林敬棋前往向李雅婷收取該款項，被告林敬
    棋殊無可能至現場與李雅婷碰面時，尚須向李雅婷自稱為「
    陳經理」的員工，並要求李雅婷簽立該「委託代付業務合約
    書」之必要，況且該「委託代付業務合約書」所示文字及內
    容略為：「甲方為配合乙方貸款之需要，委託忠訓國際股份
    有限公司（以下簡稱乙方），將該款項撥入受款戶帳戶，雙
    方約定條款如下：一、甲方應將擬支付受款戶之款項及項資
    料，於約定入帳前一營業日送交乙方，乙方應依照交換所規
    定之媒體交換時程，於約定入帳日前一營業日辦理提示交換
    前開代付款項，甲方應至遲於約定入帳日後半個營業日，提
    領該款項，並交於乙方之相關人員，且不得動用該筆款項。
    若未依規定時間提領或提交款項於乙方，乙方得暫停全部作
    業，並對甲方採取法律途徑，以確保乙方權益。二、甲方應
    確保所提供資料正確無該，乙方應以甲方提烘之資料為準，
    辦理代付款頌；如因甲方電腦媒體資料有誤，致發生誤入帳
    、糾紛或其他爭議，應由甲方負責，與乙方無涉。... 乙方
    ：忠訓國際股份有跟公司、代表人：陳訓弘、地址：台北市
    ○○區○○○路○段0號5樓」等語，亦與被告林敬棋前開所辯：其
    係請李雅婷簽立「還款單」迥然相異，足見被告林敬棋僅係
    以上開方式完足詐欺集團利用李雅婷辦理貸款需求，而騙取
    帳戶作為詐欺款項匯入帳戶之手段甚明；何況，倘詐欺集團
    任意指示全然不知情而僅認知係「賭博欠款」之被告林敬棋
    向李雅婷收取款項，被告林敬棋如至現場向李雅婷稱要收取
    賭債，將使李雅婷心生疑慮，而致詐欺集團陷於無法順利取
    得如附表所示詐欺款項之風險。故被告林敬棋前開所辯是受
    「小龍」之託，前往幫忙向李雅婷拿取對方賭博欠的款項，
    其不知道是詐欺款項等語，顯係臨訟飾詞，無足採信。
(四)綜合前開事證，被告林敬棋知悉李雅婷所提領者為附表所示
    詐得之款項，並依「小龍」指示前往收取款項並交予「小龍
    」等節，堪以認定。是本件事證明確，被告林敬棋犯行洵堪
    認定，應予依法論科。
二、論罪科刑
(一)被告林敬棋知悉告訴人賴文綺、許有麟係將受騙款項存入人
    頭帳戶，進而由不知情之李雅婷提領其內款項後，透過自己
    轉交該集團成員「小龍」，被告林敬棋主觀上顯有掩飾或隱
    匿財產與犯罪之關聯性，使其來源形式上合法化，以逃避國
    家追訴、處罰之犯罪意思，客觀上亦製造金流斷點，而掩飾
    、隱匿犯罪所得所在，並避免遭追查，均核屬洗錢行為。
(二)核被告林敬棋所為，均係犯刑法第339條之4第1項第2款之三
    人以上共同犯詐欺取財罪、洗錢防制法第14條第1項之一般
    洗錢罪。
(三)被告林敬棋、「小龍」與其他詐欺集團成員(不含李雅婷，
    詳後述)間，就上開犯行，有犯意聯絡及行為分擔，應論以
    共同正犯。再者，被告林敬棋如事實欄一所示2次犯三人以
    上共同詐欺取財、洗錢行為，各係在同一犯罪決意及預定計
    畫下所為行為，具有自然意義上之部分合致，且因果歷程並
    未中斷，彼此間具有重要之關聯性，應各認係一個犯罪行為
    ，是其就事實欄一所示2行為，各係一行為同時觸犯上開罪
    名，為想像競合犯，依刑法第55條前段規定，均從一重論以
    三人以上共同犯詐欺取財罪。另外，詐欺取財罪係為保護個
    人之財產法益而設，關於行為人詐欺犯罪之罪數計算，應依
    遭受詐欺之被害人人數定之，而被害人賴文綺、許有麟不相
    同，所侵害法益有異，犯意各別，行為互殊，應予分論併罰
    。
(四)爰以行為人之責任為基礎，審酌被告林敬棋正值青壯，竟與
    詐欺集團成員共同遂行本案犯行，擔任收取詐欺款項並轉交
    贓款之車手角色，使詐欺所得之款項流向難以查緝，侵害如
    事實欄所示被害人2人之財產法益；又佐以被告林敬棋犯後
    否認犯意，與告訴人賴文綺、許有麟達成調解，有本院111
    年度南司刑移調字第370號調解筆錄在卷可參，並給付賴文
    綺第1期之賠償金額5000元，給付許有麟第1期之賠償金額80
    00元，有網路銀行轉帳資料在卷可參；兼衡被告林敬棋於本
    院審理時自陳學歷為高中結業之智識程度，從事殯葬業及汽
    車修護工作，未婚，與父母及妹妹同住，要撫養父母及1名
    小孩之家庭狀況及經濟情形等一切情狀，分別量處如主文所
    示之刑。另其犯行所侵害之法益固不同，然各罪之罪質、時
    空密接程度、方式態樣等並無太大差異，如以實質累加方式
    定應執行刑，則處罰之刑度顯將超過其行為之不法內涵，違
    反罪責原則，及考量因生命有限，刑罰對被告造成之痛苦程
    度，係隨刑度增加而生加乘效果，非以等比方式增加，是以
    隨罪數增加遞減刑罰方式，當足以評價被告行為不法性之法
    理（即多數犯罪責任遞減原則），因而審酌本案侵害之法益
    個數、被害總額及其所獲報酬總額等因素，定如主文所示之
    應執行刑，以資懲儆。
三、沒收：查被告林敬棋因本案犯行，「小龍」提供1000元予其
    加油，業據被告林敬棋於警詢及本院審理時供承在卷(警卷
    第29頁、本院卷第272頁)，此部分雖未扣案，既係被告林敬
    棋因參與本案犯行而實際取得之財物，是詐欺集團分工型態
    下給予車手報酬之一部分，當屬被告林敬棋之犯罪所得，本
    應依法宣告沒收，惟被告林敬棋與告訴人賴文綺以40,000元
    達成調解，與許有麟以100,000元達成調解，並給付賴文綺
    第1期之賠償金額5000元，給付許有麟第1期之賠償金額8000
    元等情，業如前述，已逾被告林敬棋所取得之犯罪所得，如
    仍諭知沒收，對被告林敬棋顯有過苛之虞，揆諸刑法第38條
    之2第2項增訂過苛調節條款規範之意旨，爰不就被告林敬棋
    上開犯罪所得予以宣告沒收或追徵。
乙、無罪部分
一、公訴意旨略以：被告李雅婷及林敬棋、綽號「小龍」、「陳
    經理」等真實姓名年籍均不詳之人，共同組成3人以上，而
    以實施詐術為手段所組成具有持續性、牟利性之有結構性之
    犯罪組織，李雅婷並提供其所有帳號為00000000000000號中
    華郵政股份有限公司帳戶（下稱A帳戶）、帳號為000000000
    000號臺灣銀行帳戶（下稱B帳戶）資料予詐騙集團使用，再
    依「陳經理」於LINE通訊軟體指示，提領他人因遭施用詐術
    致陷於錯誤，而匯入上開金融帳戶之款項，從事俗稱「車手
    」之取款工作，提領之款項隨後交予林敬棋。李雅婷加入上
    開具有持續性、牟利性、結構性犯罪組織詐欺集團，與「小
    龍」、「陳經理」及所屬詐欺集團身分不詳之成年成員，共
    同意圖為自己不法之所有，基於三人以上共同詐欺取財及洗
    錢之犯意聯絡，由其等所屬不詳詐欺集團成員於㈠110年1月2
    2日10時38分許，撥打電話予賴文綺，佯稱係其姪子，急需
    用錢等語，致賴文綺陷於錯誤，依指示於同日12時59分許自
    其配偶李文欽帳戶匯款8萬元至B帳戶；㈡同日11時許，撥打
    電話予許有麟，佯稱係其外甥，急需用錢等語，致許有麟陷
    於錯誤，依指示於同日12時35分許，匯款20萬元至A帳戶；
    待被害人之款項匯入上開A、B帳戶後，李雅婷依指示於附表
    所示時、地，接續提領附表所示金額20萬元、6萬元、2萬元
    及非本案起訴範圍之被害人馬添蕋匯款20萬元（合計48萬元
    ），再於同日12時56分許、13時44分許，在臺南市○○區○○路
    0段0000號統一超商內，將款項20萬元、28萬元交予林敬棋
    。因認被告李雅婷涉犯刑法第339條之4第1項第2款之三人以
    上共同犯詐欺取財、洗錢防制法第14條第1項之洗錢、組織
    犯罪防制條例第3條第1項後段之參與犯罪組織等罪嫌。
二、按傳聞法則之設，係為保障被告之反對詰問權，故於無罪判
    決，縱然法院採用無具證據能力之證據，作為判斷依據，對
    於被告而言，既無不利益，自毋庸贅述所依憑之證據資料究
    竟有無證據能力，以符合判決精簡原則之要求，合先敘明（
    最高法院104年度台上字第1374號判決意旨可參）。是被告
    李雅婷既經本院認定犯罪不能證明（詳後述），揆諸上開說
    明，即不再論述以下所援引有關證據之證據能力，合先敘明
    。
三、次按犯罪事實應依證據認定之，無證據不得認定犯罪事實；
    不能證明被告犯罪者，應諭知無罪之判決，刑事訴訟法第15
    4條第2項、第301條第1項分別定有明文。又認定不利於被告
    之事實，須依積極證據，苟積極證據不足為不利於被告事實
    之認定時，即應為有利於被告之認定，更不必有何有利之證
    據；認定犯罪事實所憑之證據，雖不以直接證據為限，間接
    證據亦包括在內，然而無論直接或間接證據，其為訴訟上之
    證明，須於通常一般之人均不致有所懷疑，而得確信為真實
    之程度者，始得據為有罪之認定，若其關於被告是否犯罪之
    證明未能達此程度，而有合理性懷疑之存在，致使無從形成
    有罪之確信，根據「罪證有疑，利於被告」之證據法則，即
    不得遽為不利於被告之認定。又事實之認定，應憑證據，如
    未能發現相當證據，或證據不足以證明，自不能以推測或擬
    制之方法，以為裁判之基礎。再刑事訴訟法第161條第1項規
    定：檢察官就被告犯罪事實，應負舉證責任，並指出證明之
    方法。因此，檢察官對於起訴之犯罪事實，應負提出證據及
    說服之實質舉證責任。倘其所提出之證據，不足為被告有罪
    之積極證明，或其指出證明之方法，無從說服法院以形成被
    告有罪之心證，基於無罪推定之原則，自應為被告無罪判決
    之諭知（最高法院30年上字第816號、76年台上字第4986號
    、40年台上字第86號、92年台上字128號判決意旨參照）。
四、公訴意旨認被告李雅婷涉犯上開罪嫌，無非係以被告李雅婷
    之供述、林敬棋之證述及告訴人賴文綺、許有麟於警詢時之
    證述、匯款收據、中華郵政股份有限公司函附李雅婷之0000
    0000000000號帳戶之基本資料及歷史交易明細、台灣銀行仁
    德分行函附李雅婷之000000000000號帳戶開戶基本資料及交
    易明細各1份、監視錄影畫面翻拍照片21張等為主要論據。
五、訊據李雅婷固坦承有提供本案帳戶帳號及身分證資料，並依
    指示提款交付林敬棋之事實，惟堅詞否認有何三人以上共同
    犯詐欺取財、洗錢及參與犯罪組織之犯行，辯稱：我於109
    年12月底左右諮詢「OK忠訓國際」欲貸款20萬元，當時「OK
    忠訓國際」女性專員表示，以我當時狀況，無法順利貸得20
    萬元的額度。大約過了兩週左右，接到自稱為「OK忠訓」男
    姓專員「林宗慶」的來電，告知我可協助貸款20萬元，並加
    為Line好友，「林宗慶」專員表示我的分數就差一點，重點
    差在銀行金流往來不足。「林宗慶」專員並表示可以透過做
    流水帳的方式解決此一問題，流程會進行2-3天，每天9至3
    時，該公司會匯款到我的帳戶，陳經理會指示我將款項領出
    ，公司會派員向我回收款項。我即依陳經理之指示提款，我
    當時相信對方，這樣做可以貸得款項，我當下沒發覺對方幫
    我申請貸款的方式是非法的，沒有查明OK忠訓陳經理等人真
    實身分，案發後才知道是假的，我沒有意圖當車手等語。經
    查：
(一)告訴人賴文綺、許有麟遭詐欺集團成員詐騙，匯出款項至被
    告李雅婷之上開郵局、臺灣銀行等帳戶，復經被告李雅婷提
    領上開款項後交付予林敬棋等情，有告訴人賴文綺、許有麟
    於警詢時指訴，並有被告李雅婷之上開郵局、臺灣銀行帳戶
    交易明細、告訴人許有麟之台灣土地銀行匯款收據及存摺封
    面影本共2紙、監視錄影畫面翻拍照片21張在卷可稽，此部
    分事實固堪認定。
(二)按近年來詐騙案件層出不窮，詐騙集團多利用人頭帳戶作為
    出入帳戶，屢經報章雜誌及新聞媒體披露，而政府機關亦一
    再宣導，切勿任意提供金融帳戶存摺、提款卡及密碼等個人
    專屬資料給他人，促請社會大眾注意，固屬實情。然詐欺取
    財、洗錢之處罰，應以行為人主觀上具有詐欺取財、洗錢之
    直接故意或不確定故意為限，而不及於確實因誤信而在無犯
    意情形下，遭詐欺集團騙取金融帳戶之人。且提供自己帳戶
    予他人之原因非一，因被騙而成為被害人之情形，所在多有
    ，而一般人對於社會事物之警覺性或風險評估，常因人而異
    ，且認知及決定能力，亦會因某些因素限制而有所不同，處
    於急迫、恐慌或權力不對等下，常人之判斷能力往往無法察
    覺異狀，而為合乎常理之決定。詐騙集團深知上情，或利用
    失業民眾急於覓得工作之機會，或利用亟需用錢之人，苦無
    資力提供擔保，以代辦貸款為名義，藉此詐取金融帳戶資料
    者，時有多聞，在謀生不易、經濟拮据之情形下，因獲取錢
    財過於急切，實難期待一般民眾均能詳究細節、提高警覺而
    免遭詐騙、利用。此觀諸詐騙集團之詐騙手法雖經政府大力
    宣導及媒體大幅報導，仍有眾多被害人受騙，且被害金額甚
    高，其中亦不乏知識分子等情，即可明瞭，則帳戶之持有人
    ，因相似原因而陷於錯誤，提供帳戶號碼予陌生人等情，洵
    屬可能，是難認所有提供帳戶號碼進而依指示提領款項者，
    均有容任他人不法使用其帳戶及共同犯罪之故意。是有關詐
    欺取財、洗錢犯罪成立之有無，自不得逕以行為人所持有之
    帳戶資料是否提供他人或進而提領款項以為斷，尚須衡酌行
    為人所辯提供或告知之原因是否可採，並綜合行為人之素行
    、教育程度、財務狀況與行為人所述情節之主、客觀情事，
    本於推理作用、經驗法則，以為判斷之基礎。而本案許雅婷
    除提供本案帳戶帳號外，尚有進一步提領轉交帳戶內款項之
    舉，此際其主觀上是否有共同詐欺取財及洗錢之故意，同須
    審認上情綜合判斷。
(三)觀諸被告李雅婷所提出與「林宗慶」LINE對話紀錄（參偵卷
    第39至99頁），可見對方與被告李雅婷聯繫表示：「李小姐
    ，您的資料我們都審核過了，您的分數其實就差一點，雖然
    有點瑕疵，但您個人也沒有發生什麽重大刑案，您的分數重
    點就差在餘額金額跟金流方面往來不足，解決目前這個問題
    的方法就是做流水帳，那這個部分我有跟公司爭取到了，那
    您願意配合嗎？」，被告李雅婷問：「怎麼配合呢？」，「
    林宗慶」答：「我跟您詳細說明一下，因為幫您做流水帳動
    用到的是我們公司的資金，所以會簽訂一份代收代付的合約
    ，保障雙方權益這個專案，我們會收取2%服務費用，這邊請
    您放心，服務費的款項都是等銀行撥款下來後才會跟您收取
    。整個流程會進行2〜3天，每天早上9~3點我們公司會計部會
    逐一將公司款項匯入到您的帳戶，我們客戶經理會指導您將
    款項領出，並且我們會派我們外務去跟您做收取，當您繳交
    完公司款項，我們外務會請您簽署代收代付的合約，來保障
    我們雙方」，「林宗慶」再要求被告李雅婷提供雙證件、銀
    行帳戶等資料，被告李雅婷於詢問貸款利息及如何還款等事
    宜後，依指示傳送健保卡、身分證、郵局、臺灣銀行等2個
    帳戶提款卡或存摺封面等資料予「林宗慶」；「林宗慶」：
    「我把經理的Line給您，後續經理會幫您安排，您到時候再
    聽經理安排。經理說要星期五或者下週才能用流水帳了」，
    被告李雅婷：「我想請問您一個問題，若後續我或朋友想借
    貸是否能再找您呢？我是要20萬繳36期:請問是會寄紙本還
    是傳簡訊掃條碼呢？」，「林宗慶」：「大致上禮拜二早上
    銀行就會跟您聯絡，下午應該就能撥款了」，被告李雅婷：
    「今天外務有請我簽收一張代收代付的單子，那張的主要合
    約目的是什麼呢？」；「林宗慶」：「這個本來我要發給您
    用電子簽名的。這個您看一下，這個合約確定您有配合這樣
    而已」；另被告李雅婷與陳經理之對話內容略為：被告李雅
    婷：「再來就是等送件，大概2-3天對嗎？」；「陳經理」
    答：「是的沒錯」、被告李雅婷：「剛那位林先生有請我簽
    一張代收代付的合約，那張合約主要目的是什麼?」、「陳
    經理」答：「確保兩方的保障」、被告李雅婷：「OK」等情
    ，有被告提供之通訊軟體LINE對話紀錄、乙方為忠訓國際股
    份有限公司之委託代付業務合約書附卷可稽，是被告李雅婷
    上開辯稱尚非無據。是以，被告李雅婷確有可能因對方之說
    明，及所提供之上開委託代付業務合約書文件，思慮未周，
    而受「林宗慶」、「陳經理」所騙，致其將上開帳戶資料提
    供予詐欺集團使用，並依該詐欺集團成員指示提領款項，是
    被告李雅婷上開所辯提供銀行帳號及提領款項原因尚屬實在
    ，應堪採信，自難認被告李雅婷有幫助詐欺或與上開詐欺集
    團成員間有共同詐欺之犯意聯絡。
(四)再佐以110年1月22日被告李雅婷與林敬棋之互動，對此林敬
    棋於偵查中供稱：我說我是陳經理的員工，李雅婷就跟我確
    認交付給我的金額，把錢交給我，之後我們一起離開超商，
    我就回到在外面我開來的車，李雅婷應該有看到我上車。兩
    次交款的情形都是這樣等語（偵卷第36頁）。審理時證稱：
    「小龍」叫我載他來臺南拿錢，我跟「小龍」說我不認識對
    方，「小龍」就說你是「陳經理」的員工，我知道這是謊話
    ，向李雅婷取款後，交給她一張還款單，請她簽完之後我就
    拿走，單子與錢一起拿給「小龍」。單子的內容我沒有注意
    看等語(本院卷第271至274頁)，堪認林敬棋以自稱係「陳經
    理」的員工，並請李雅婷簽署文件，而依卷附之「委託代付
    業務合約書」（內容同上述），此舉強化「林宗慶」、「陳
    經理」所營造之提供本案帳戶帳號，以及後續提款轉交之目
    的始終在於完成申請貸款金流進出程序。則被告李雅婷並未
    輕率提供該等帳戶之存簿、提款卡及密碼，反而係一步一步
    依照「陳經理」指示提供身分證照片、存簿封面，並數次詢
    問關於貸款利息等問題，並分別詢問「林宗慶」、「陳經理
    」：「今天外務有請我簽收一張代收代付的單子，那張的主
    要合約目的是什麼呢？」、「剛那位林先生有請我簽一張代
    收代付的合約，那張合約主要目的是什麼?」，而均獲得「
    林宗慶」、「陳經理」之回應與解釋，又其在本件案發日即
    110年1月22日進行接受指令取款工作時，也是受到「陳經理
    」不斷傳送訊息指示確認收款、至特定地點取款，及取款公
    務員在等候，以致確有可能未能有時間、機會確認「林宗慶
    」、「陳經理」所謂做金流之流水帳、代收代付之實際情形
    ，而揭發背後之詐騙犯行，故被告李雅婷前開行為，主觀上
    是否有詐欺取財或洗錢之直接或間接故意，要非無疑。
(五)被告李雅婷於110年1月26日星期二（即「林宗慶」前揭告知
    之撥款時間：「大致上禮拜二早上銀行就會跟您聯絡，下午
    應該就能撥款了」），以LINE聯絡「林宗慶」3通，然未獲
    回覆，李雅婷同日亦致電「陳經理」，亦未獲回覆，有上開
    對話紀錄擷圖(偵卷第97至99、141頁)為證，被告李雅婷隨
    即於110年1月26日至臺南市政府警察局歸仁局德南派出所備
    案為遭詐欺的被害人，此臺南市政府警察局歸仁分局德南派
    出所受理案件登記表1紙、臺南市政府警察局歸仁分局110年
    11月20日南市警歸偵字第1100625388號函暨函附李雅婷報案
    紀錄相關資料1份（本院卷第67、105至135頁）附卷可稽，
    而本案之告訴人許有麟係於110年1月27日日連絡上渠外甥求
    證，始驚覺遭詐騙而報警，此有許有麟之內政部警政署反詐
    騙諮詢專線紀錄表1份在卷可參（警卷第61至63頁）、告訴
    人賴文綺係於110年1月28日日，始驚覺遭詐騙而報警，此有
    賴文綺之內政部警政署反詐騙諮詢專線紀錄表1份在卷可憑
    （警卷第45至46頁），被告李雅婷報案之時間早於本案之告
    訴人許有麟、賴文綺，若被告李雅婷為詐欺集團之「車手」
    ，其不可能在犯行未被揭發前，主動報警，是洵難認李雅婷
    有預見提供本案帳戶帳號，並提款轉交可能涉犯詐欺取財或
    洗錢之情況下，仍有抱持不違背其本意予以容任之心態，自
    難遽認李雅婷具有參與犯罪組織、共同詐欺取財、洗錢之直
    接或間接故意。
(六)現今詐騙集團詐騙手法花招百出，除利用各種名目詐騙財物
    外，尚有詐騙他人之金融機構帳戶，用以作為其實施財產犯
    罪或獲取不法利益之工具，且本案詐欺集團成員並未實際要
    求被告交出上開帳戶之存摺、印章、提款卡、提款密碼等物
    ，而被告李雅婷本有意借貸，又始終持有其上開金融帳戶資
    料，因此未有戒心，致未查覺自身已遭利用充作詐欺集團「
    車手」，容有可能。是以，本案無法排除被告李雅婷係遭詐
    欺集團成員施用詐術而陷於錯誤，進而提供銀行帳戶帳號並
    協助提領款項，雖被告李雅婷未經深思熟慮即交付帳戶資料
    及提領款項之行為有所不當，然本案被告李雅婷因相信對方
    所稱須帳戶操作流水帳為真，而瓦解心防，遂提供本案帳戶
    帳號進而提款轉交，與其當時對話脈絡所顯示之客觀情狀較
    為相符，故本案並無其他具體事證足證被告李雅婷主觀上有
    何參與犯罪組織、洗錢、詐欺之不法犯意。
六、綜上所述，檢察官就起訴被告李雅婷參與犯罪組織、三人以
    上共同詐欺取財、洗錢之犯罪事實，所提出之證據尚難逕認
    定被告李雅婷行為時主觀上有上述罪名之直接或間接故意，
    未能為有罪之積極證明，亦未達有罪之確信，即難逕對被告
    李雅婷為不利之認定。此外，復查無其他積極證據足資證明
    被告李雅婷確有公訴意旨所指犯行，自屬不能證明被告李雅
    婷犯罪，應為其無罪之諭知。
據上論斷，應依刑事訴訟法第299條第1項前段、第301條第1項，
洗錢防制法第2條第2款、第14條第1項，刑法第11條前段、第28
條、第55條前段、第339條之4第1項第2款、第51條第5款，判決
如主文。
本案經檢察官吳毓靈提起公訴，檢察官洪欣昇到庭執行職務。
中　　華　　民　　國　　111 　年　　6 　　月　　22　　日
                刑事第十三庭    審判長法  官  鄭彩鳳
                                      法  官  陳威龍
                                      法  官  王惠芬　
以上正本證明與原本無異。
如不服本判決應於收受本判決後20日內向本院提出上訴書狀，並
應敘述具體理由。其未敘述上訴理由者，應於上訴期間屆滿後20
日內向本院補提理由書狀（均須按他造當事人之人數附繕本）「
切勿逕送上級法院」。
　　　　　　　　　　　　　　　　      書記官　陳杰瑞
中　　華　　民　　國　　111 　年　　6 　　月　　22　　日
附錄論罪科刑法條：
洗錢防制法第14條
有第2條各款所列洗錢行為者，處7年以下有期徒刑，併科新臺幣
5百萬元以下罰金。
前項之未遂犯罰之。
前二項情形，不得科以超過其特定犯罪所定最重本刑之刑。
中華民國刑法第339條之4犯第339條詐欺
罪而有下列情形之一者，處1年以上7年以下有期
徒刑，得併科1百萬元以下罰金：
一、冒用政府機關或公務員名義犯之。
二、三人以上共同犯之。
三、以廣播電視、電子通訊、網際網路或其他媒體等傳播工具，
    對公眾散布而犯之。
前項之未遂犯罰之。
附表：
編號    提領時間      提領地點 提領金額 提領帳戶 1 110年1月22日13時20分許 臺南市○○區○○路0段000號（後壁厝郵局） 20萬元 A帳戶 2 110年1月22日13時37分許 同上 6萬元 B帳戶 3 110年1月22日13時39分許 同上 2萬元 同上